臺灣高等法院刑事判決　　　　　　 94年度上更(一)字第331號
上　訴　人
即　被　告　乙○○
義務辯護人　薄正任律師
上列上訴人即被告因毒品危害防制條例案件，不服臺灣士林地方
法院90年度訴字第403號，中華民國90年11月8日第一審判決（起
訴案號：臺灣士林地方法院檢察署90年度偵字第6299號），提起
上訴，於判決後，經最高法院發回更審，本院更為判決如下：
    主  文
原判決撤銷。
乙○○連續轉讓第二級毒品，處有期徒刑壹年。
追加起訴部分公訴不受理。
    事  實
一、乙○○沾染有施用第二級毒品安非他命惡習，除購買安非他
    命供自行施用外，並基於概括之犯意，自民國九十年三月間
    起，至九十年五月中旬止，連續多次在台北市北投區○○○
    路○段二一０之四號友人丙○○住處門口、台北市○○區○○街四一二號北大奶品公司友人甲○○工作處所、稻香路、
    關渡頂好超市等處附近、台北縣淡水鎮○○路十號四樓之九
    其租屋處，轉讓各些許分量之安非他命予丙○○、甲○○吸
    食。嗣丙○○於九十年五月二十九日晚間十一時三十分許，
    在上開北大奶品公司，為警查獲持有安非他命及施用工具，
    供出其與友人甲○○所施用安非他命來自於乙○○，始查得
    上情。
二、案經台北市政府警察局移送台灣士林地方法院檢察署檢察官
    偵查起訴。
    理  由
一、上訴人即被告乙○○於本院審理期日並未到庭應訊；惟查其
    於本院準備期日先後坦承有先後轉讓些許安非他命二、三次
    或三、四次予丙○○、甲○○吸食之情事，詳細次數忘記了
    云云（本院卷第四十一頁、第四十二頁）。
二、經查：
（一）證人丙○○、甲○○於警訊、檢察官訊問及原法院審理時
      均指證於上揭時、地支付一千或二千元金錢，或未支付金
      錢自上訴人即被告乙○○取得第二級毒品安非他命等情（
      見偵查卷第十六至二０頁、第四二頁背面、第九一、九二
      頁、第九九頁背面、原審卷第四七至六七頁）。
（二）被告於警訊時供述：其有交付安非他命五、六次，丙○○
      從未支付金錢，其最後一次交付安非他命予丙○○之時間
      係九十年五月中旬等語（見偵查卷第九、十頁），已明白
      供述有交付安非他命予丙○○之經過。又被告於檢察官訊
      問時供述：丙○○與其一起施用安非他命等語（見偵查卷
      四０頁背面、第八六頁背面）。於原法院審理時供述：其
      有提供給丙○○、甲○○安非他命等語（見原審卷第八五
      頁）。於本院前審審理時並供述：其有在淡水租住處交付
      安非他命給丙○○、甲○○三、四次等語（見本院前審卷
      第四九、一五四頁），迭次承認有未索取金錢而交付安非
      他命與證人丙○○、甲○○情事。
（三）按告訴人、證人之陳述有部分前後不符，或相互間有所歧
      異時，究竟何者為可採，法院仍得本其自由心證予以斟酌
      ，非謂一有不符或矛盾，即應認其全部均為不可採信；尤
      其關於行為動機、手段及結果等之細節方面，告訴人或證
      人之指陳證言，有時亦有予渲染或誇張之可能；然其基本
      事實之陳述，若果與真實性無礙時，則仍非不得予以採信
      ，最高法院七十四年度台上字第一五九九號著有判例可資
      參照。經查證人丙○○、甲○○雖前後就向被告取得安非
      他命之次數，證人丙○○或證述：十幾次（見偵查卷第十
      七頁）；或證述：至少十次（見偵查卷第四二頁背面）；
      或證述：最少有十次以上（見偵查卷第九一頁背面、第九
      二頁）；或證述：十次左右云云（見原審卷第五六頁）等
      語；證人甲○○則或證述：次數已不記得（見偵查卷第九
      九頁背面）；或證述：至少有十次等語（見原審卷第六七
      頁），前後供述有不一致情形。惟證人丙○○、甲○○所
      證述被告有交付安非他命予伊等之事實，不僅十分確定，
      並無嚴重齟齬之處。且一般人而言，受讓安非他命之正確
      之次數為何，並不認為有何重要性，當未刻意加以記錄或
      留意，事隔已久，前後證述略有差池，應為情理之常。則
      證人丙○○、甲○○就自被告取得安非他命之事實有一致
      供述，即不能僅因其就次數之多寡之證述有些微差異，即
      指證言為虛偽不實。至於證人丙○○曾一度證述並未向被
      告購買安非他命（見偵查卷第八七頁），惟證人丙○○其
      後已證述係因畏懼被告找麻煩而作不實供述（見偵查卷第
      九一頁背面），上開證詞自不足以據為有利於被告之認定
      。
（四）證人丙○○證述：伊申請門號0000000000行動
      電話供被告使用，伊個人則使用門號000000000
      0行動電話，並以撥打上開0000000000電話聯
      絡被告等語（見偵查卷第十三頁正面、背面、第四一、四
      三頁）。證人甲○○亦證述：伊係打被告使用之行動電話
      聯絡，伊不記得全部號碼，僅記得其中有「一一五」等語
      （見偵查卷第九九頁背面）。被告雖否認有使用門號00
      00000000行動電話，惟被告於九十年四月十九日
      承租台北縣淡水鎮○○路十號四樓之九房屋時所簽訂房屋
      租賃契約、租賃保留金收據均有記載承租人即被告之聯絡
      電話為0000000000，有房屋租賃契約、租賃保
      留金收據影本在卷可稽（見原審卷第七八頁、本院前審卷
      第六九頁）。證人即經手處理上開房屋租賃事宜之仲介人
      員徐美珍於本院前審審理時到庭具結證述：租賃保留金收
      據上0000000000電話號碼，係被告在伊面前親
      自書寫等語（見本院前審卷第八０頁）。且經本院前審命
      被告當庭書寫該電話號碼，被告所書寫阿拉伯數字「８」
      ，與房屋租賃契約、租賃保留金收據上阿拉伯數字「８」
      書寫特性明顯相同（見本院卷第六八頁），足認徐美珍上
      開證言，應可採取。被告如未使用上開電話號碼，豈會自
      行在房屋租賃契約、租賃保留金收據上留下該聯絡電話。
      而該門號0000000000行動電話，係證人丙○○
      名義申請，自九十年三月三日起租用；門號000000
      0000，則係以被告名義於九十年四月二十五日申請使
      用。上開二電話自九十年四月二十五日起至九十年五月一
      日止，有多次通話紀錄等情，有和信電訊股份有限公司0
      000000000行動電話用戶資料、台灣大哥大股份
      有限公司0000000000行動電話用戶資料及通話
      紀錄在卷可憑（見偵查卷第五四頁、第五八至八０頁）。
      足堪印證證人丙○○、甲○○所指上情，應非子虛。
（五）證人丙○○、甲○○關於被告交付安非他命之次數並不確
      定，即便被告本人亦自稱已無法記清楚云云（本院卷第四
      十二頁），然因被告轉讓安非他命予證人丙○○、甲○○
      之次數均在二次以上，有如前述，雖丙○○、甲○○關於
      被告轉讓安非他命之次數之證詞前後雖略有不符，惟並無
      嚴重齟齬之處，因證人丙○○、甲○○對於基本事實之陳
      述，並無不合，依上開說明，本院自得本於自由心證斟酌
      採信。本院爰認定被告轉讓安非他命予證人丙○○、甲○○之次數為「連續多次」，附此敘明。
（六）按毒品危害防制條例所規定之販賣毒品罪，雖未明示以「
      營利之意圖」為其犯罪構成要件，然依「新辭典」及「辭
      源」之註解，所謂「販」者，係指賤買貴賣，或買賤賣貴
      而從中取利之商人而言。則「販賣」一語，在文義解釋上
      當然已寓含有買賤賣貴而從中取利之意思存在。且從商業
      交易原理與一般社會觀念而言，販賣行為在通常情形下，
      仍係以牟取利益為其活動之主要誘因與目的。因之，行為
      人在主觀上具有營利之意圖，為販賣毒品罪之犯罪構成要
      件（最高法院六十九年台上字第一六七五號判例、八十九
      年台上字第二九九號判決參照）。經查，被告始終否認有
      意藉販賣安非他命從中獲利，且證人丙○○、甲○○雖均
      曾指證有與被告金錢交易安非他命情形，惟伊等仍不能證
      實被告有無從中獲利。再查，於證人丙○○雖指證向被告
      購買安非他命，經警前往被告上開自立路住處查緝被告到
      案，僅在被告居住處查獲吸食器，並未查獲毒品或一般供
      販賣毒品使用之磅秤、分裝袋等情，有卷附移送書之記載
      可據（見偵查卷第七頁），此與一般販毒營利者，通常擁
      有多量毒品及磅秤、分裝袋，甚且以帳冊記載收支之情形
      迥異。又查，被告固於警訊時供述：其以六千元或一萬元
      不等之代價購買安非他命，購買十克或半兩。丙○○曾向
      其購買安非他命五、六次，每次一千元或一千五百元，但
      丙○○從未支付金錢，都說欠著等語（見偵查卷第九頁背
      面、第十頁）。惟被告上開供述，亦未供認有從中獲利情
      形。且被告如有獲利意圖，豈容證人丙○○五、六次購買
      安非他命均積欠金錢，而未加催討。是以就現有事證，尚
      不能證明被告係為出售營利而購入安非他命，或被告出售
      安非他命與證人丙○○、甲○○，有營利意圖。依罪疑唯
      輕原則，自應認為被告交付安非他命予證人丙○○、甲○○，雖有取得金錢，仍無營利意圖，即無販賣毒品故意，
      而僅有轉讓毒品故意。至於被告未取得金錢，交付安非他
      命與證人丙○○、甲○○部分，自僅有轉讓毒品故意，自
      不待言。
三、綜上所述，被告本件犯行事證明確，堪以認定，應依法論科
    。
四、核被告所為，係犯毒品危害防制條例第八條第二項之轉讓第
    二級毒品罪。被告雖有交付安非他命予證人丙○○、甲○○
    ，並取得金錢，惟尚無證據證明被告係意圖營利而購入安非
    他命，或意圖營利而出售安非他命與證人丙○○、甲○○，
    即與販賣毒品之犯罪構成要件不合。公訴人認為應成立毒品
    危害防制條例第四條第二項之販賣第二級毒品罪，即有未洽
    ，惟社會基本事實同一，起訴法條應予變更。被告先後多次
    轉讓安非他命犯行，時間緊接，犯罪構成要件相同，顯係基
    於概括犯意反覆為之，應論以連續犯，並加重其刑。
五、原判決以被告罪證明確，據以論罪科刑，固非無見。惟被告
    全部交付安非他命予證人丙○○、甲○○犯行，係連續犯轉
    讓第二級毒品罪，原判決就其中有取得金錢部分，論以販賣
    第二級毒品罪；就未取得金錢部分，論以轉讓第二級毒品罪
    ，並予分論併罰，即有未洽。被告上訴意旨否認販賣安非他
    命予丙○○、甲○○，並非全然無理由，原判決既有上開可
    議之處，即屬無可維持，應由本院予以撤銷。本院爰審酌被
    告曾有毒品案件前科，素行不良，轉讓第二級毒品予他人吸
    食，危害他人健康，且次數不少，所生危害程度不輕，及被
    告犯罪之動機、目的、手段並犯罪後坦承部分犯行之態度等
    一切情狀，量處如主文第二項所示之刑。被告轉讓第二級毒
    品安非他命予證人丙○○、甲○○，因被告向伊等所收受金
    錢次數及數額無從確定，已如前述，本院因而無從依毒品危
    害防制條例第十九條第一項規定，將其犯罪所得諭知沒收之
    。
六、公訴意旨略以：被告自八十九年間某日起，至九十年二月間
    止，有販賣第二級毒品安非他命予丙○○、甲○○，因認被
    告涉有毒品危害防制條例第四條第二項販賣第二級毒品罪嫌
    等語。惟查：
（一）公訴人認為被告有上開犯行，係以證人丙○○、甲○○之
      指證為據。
（二）經查，被告否認有上開公訴意旨所指犯行。且證人丙○○
      於檢察官訊問時係明確指證：係自九十年三月起至五月止
      ，向被告取得毒品（見偵查卷第八四頁背面）；於原法院
      審理時指稱：九十年三月第一次向被告取得安非他命各等
      語（見原審卷第五六頁）。證人甲○○於原法院審理時證
      稱：應該是九十年四、五月間，開始向被告取得安非他命
      等語（見原審卷第五九頁）。雖證人甲○○於檢察官訊問
      時有指證從去年（按指八十九年）開始，向被告取得毒品
      ，但確定時間不記得等語（見偵查卷第九九頁背面），惟
      與其於原法院審理時證述內容不合，自不能以證人甲○○
      於檢察官訊問時偶一且不確定之指證，即認為被告自八十
      九年某日起至九十年二月止，有販賣或轉讓第二級毒品安
      非他命犯行。
（三）綜上所述，公訴意旨所指被告上開犯行，應屬不能證明。
      原應諭知被告此部分無罪之判決，惟公訴人認為此一部分
      ，與上開經論罪科刑部分，有連續犯之裁判上一罪關係，
      爰不另為無罪之諭知，併予敘明。
七、公訴人於原法院九十年十月十六日以言詞追加起訴意旨略以
    ：被告於九十年三月至五月，曾連續多次轉讓第二級毒品安
    非他命予丙○○、甲○○，因認被告另犯毒品危害防制條例
    第八條第二項之轉讓第二級毒品罪嫌等語。經查：
（一）按追加起訴係就與已經起訴之案件無單一性不可分關係之
      相牽連犯罪（指刑事訴訟法第七條所列案件），在原起訴
      案件第一審辯論終結前，加提獨立之新訴，俾與原起訴案
      件合併審判，以收訴訟經濟之效，此觀刑事訴訟法第二百
      六十五條自明；如追加起訴之犯罪，經法院審理結果，認
      定與原起訴案件之犯罪有實質上或裁判上一罪之單一性不
      可分關係，依同法第二百六十七條，既為原起訴效力所及
      ，對該追加之訴，自應認係就已經起訴之案件，在同一法
      院重行起訴，依同法第三百零三條第二款，應於判決主文
      另為不受理之諭知，始足使該追加之新訴所發生之訴訟關
      係歸於消滅（最高法院八十七年度台上字第五四０號判例
      要旨參照）。
（二）經查，本件檢察官係以被告自八十九年間某日起，至九十
      年五月間止，連續多次販賣安非他命予丙○○、甲○○，
      因認被告涉有毒品危害防制條例第四條第二項販賣第二級
      毒品罪嫌，提起公訴；至第一審言詞辯論時，以言詞追加
      起訴被告自九十年三月起至同年五月止，有連續多次轉讓
      安非他命予丙○○、甲○○之違反毒品危害防制條例第八
      條第二項轉讓第二級毒品罪嫌。然因上開追加起訴部分，
      為公訴人九十年九月三日所提起公訴起訴效力所及。公訴
      人就已為起訴效力所及之同一案件，再行以言詞追加起訴
      ，應依上開說明，諭知不受理之判決。
八、被告經合法傳喚，無正當理由不到庭，此有本院審理期日傳
    票送達證書、審理期日報到單及筆錄足憑，本院爰不待其陳
    述逕行判決。
九、據上論斷，應依刑事訴訟法第三百六十九條第一項前段、第
    三百六十四條、第三百七十一條、第二百九十九條第一項前
    段、第三百條、第三百零三條第二款，毒品危害防制條例第
    八條第二項，刑法第十一條、第五十六條判決如主文。。
本案經檢察官陳維練到庭執行職務。
中　　華　　民　　國　　94　　年　　9 　　月　　13　　日
　　　　　　　　　刑事第十二庭  審判長法　官　李文成
　　　　　　　　　　　　　　　　　　  法　官　王復生
　　　　　　　　　　　　　　　　　　  法　官　周盈文
以上正本證明與原本無異。
如不服本判決，應於收受送達後十日內向本院提出上訴書狀，其
未敘述上訴之理由者並得於提起上訴後十日內向本院補提理由書
（均須按他造當事人之人數附繕本）。
                                      書記官　余姿慧
中　　華　　民　　國　　94　　年　　9 　　月　　13　　日
附錄：本案論罪科刑法條全文
毒品危害防制條例第八條第二項。
轉讓第二級毒品者，處六月以上五年以下有期徒刑，得併科新台
幣七十萬元以下罰金。
